【裁判字號】    99,事聲,10031
【裁判日期】    990917
【裁判案由】    依職權裁定確定訴訟費用額
【裁判全文】
臺灣臺北地方法院民事裁定           99年度事聲字第10031號
異  議  人  甲○○
相  對  人  寶華商業銀行股份有限公司
法定代理人  乙○○即接管小組.
上列當事人間依職權裁定確定訴訟費用額事件，異議人對於本院
民國99年5月24日所為之97年度審司他字第1號裁定提起異議，本
院裁定如下：
    主  文
原裁定廢棄。
異議人應向本院繳納訴訟費用新臺幣貳萬肆仟陸佰捌拾壹元，及
自本裁定送達之翌日起至清償日止，按年息百分之五計算之利息
。
    理  由
一、按訴訟費用，由敗訴之當事人負擔，民事訴訟法第78條定有
    明文。又法院未於訴訟費用之裁判確定其費用額者，第一審
    受訴法院於該裁判有執行力後，應依聲請以裁定確定之。依
    第一項確定之訴訟費用額，應於裁定送達之翌日起，加給按
    法定利率計算之利息，同法第91條亦有明文。次按經准予訴
    訟救助者，於終局判決確定或訴訟不經裁判而終結後，第一
    審受訴法院應依職權以裁定確定訴訟費用額，向應負擔訴訟
    費用之當事人徵收之，民事訴訟法第114 條第1 項復定有明
    文。
二、聲明異議意旨略以：異議人未曾表明對本院95年度訴字第12
    702 號確定判決提起再審之訴，縱以再審之訴為由，依民事
    訴訟法第495 條意旨，係誤為再審之訴，應視為聲請更正判
    決、補充判決或續行判決，異議人即無須繳納本院97年度再
    字第11號再審之訴之裁判費新臺幣（下同）2 萬2681元，又
    該再審之訴係以程序駁回，本無須繳納系爭裁判之費用，況
    現仍尚在補充判決程序中，則原裁定顯屬違反公序良俗、裁
    判內容不明或矛盾致不能確定其意義之無效裁判。為此提起
    異議，並聲明請求廢棄原裁定命繳納2 萬2681元部分云云。
三、經查：
  (一)本件異議人對本院95年度訴字第12702 號確定判決提起再審
    之訴，並聲請訴訟救助，經本院以97年度救字第110 號裁定
    准予訴訟救助後，嗣本院於民國97年6 月23日以97年度再字
    第11號裁定駁回再審之訴，並諭知再審訴訟費用由異議人（
    再審原告）負擔。異議人不服提起抗告，經臺灣高等法院於
    97年8 月7 日以97年度抗字第1226號裁定駁回抗告，並諭知
    抗告訴訟費用由異議人（抗告人）負擔確定，嗣異議人對上
    開駁回抗告之裁定聲請回復原狀，再經臺灣高等法院於97年
    9 月8 日以97年度聲字第332 號裁定駁回其聲請，並諭知聲
    請訴訟費用由異議人負擔。異議人仍不服提起抗告，經最高
    法院於97年12月25日以97年度台抗字第849 號裁定駁回抗告
    ，並諭知抗告訴訟費用由異議人（抗告人）負擔確定。而異
    議人復對前揭臺灣高等法院97年度聲字第332 號裁定聲請補
    充或更正判決，經臺灣高等法院於98年3 月18日以98年度聲
    字第82號裁定駁回其聲請確定在案，此經本院依職權調閱95
    年度訴字第12702 號歷審卷宗查對綦詳，揆諸前揭說明，上
    述再審、抗告及聲請回復原狀事件之裁判費用，均應由異議
    人負擔至明。
  (二)再依上揭各歷審裁判卷內資料，據以計算訴訟費用額如下：
    異議人提起再審之訴，其訴之聲明為請求廢棄本院95年度訴
    字第12702 號命其給付相對人寶華商業銀行股份有限公司新
    臺幣（下同）2,189,788 元之確定判決，並駁回相對人於第
    一審之訴，則異議人因提起再審之訴可能得受之消極利益即
    應為2,189,788 元，是故該再審之訴訴訟標的金額應核定為
    2,189,788 元，應徵再審裁判費22,681元；再異議人2 次提
    起抗告之裁判費計2,000 元，另聲請回復原狀之裁判費1,00
    0 元，從而，其因獲准訴訟救助而暫免繳納之訴訟費用額為
    25,681元（22,681+2,000+1,000＝25,681），均應由異議人
    全部負擔，扣除異議人已繳納之裁判費1,000 元（見最高法
    院台抗字第116 頁），異議人尚應繳納裁判費24,681元。
四、異議人辯稱伊非提起再審之訴，且上開再審之訴係程序駁回
    ，無須繳納裁判費用，原裁定屬無效裁判云云，均於法無據
    ，並無足取。
五、綜上所述，本件異議人應負擔之訴訟費用額為24,681元，由
    異議人向本院繳納，並依民事訴訟法第91條第3 項規定，於
    本裁定送達之翌日起，加給按法定利率即年息百分之5 計算
    之利息。原裁定認異議人應向本院繳納之訴訟費用為23,681
    元，尚有未洽，雖異議人持以異議等節並非有據，但仍應由
    本院將原裁定廢棄，並自為裁定如主文第2 項所示，以資適
    法。
六、依民事訴訟法第240 條之4 第3 項，裁定如主文。
中    華    民    國    99    年    9     月    17    日
                  民事第三庭法  官  林惠霞
以上正本係照原本作成
如對本裁定抗告須於裁定送達後10日內向本院提出抗告狀，並繳
納抗告費新臺幣1000元
中    華    民    國    99    年    9     月    17    日
                            書記官  陳怡如

司法院資訊處製作；財團法人民間司法改革基金會備份。
